【裁判字號】    97,交上訴,2925
【裁判日期】    980205
【裁判案由】    肇事逃逸罪
【裁判全文】
臺灣高等法院臺中分院刑事判決      97年度交上訴字第2925號
上  訴  人
即  被  告  甲○○
選任辯護人  熊賢祺律師
上列上訴人因肇事逃逸罪案件，不服臺灣臺中地方法院97年度交
訴字第243號中華民國97年10月15日第一審判決（起訴案號：臺
灣臺中地方法院檢察署97年度偵字第15291號），提起上訴，本
院判決如下：
    主  文
上訴駁回。
    事  實
一、甲○○前因肇事逃逸公共危險案件，經台灣台中地方法院以
    九十五年度豐交簡字第二八三號判決判處有期徒刑六月，如
    易科罰金以銀元三百元即新臺幣九百元折算一日確定，於民
    國九十五年十月三十一日易科罰金執行完畢。詎仍不知悔改
    ，其於九十七年二月二十七日下午，駕駛車牌號碼ＦＧ－五
    二四一號自用小貨車，沿臺中市○區○○路由南往北方向（
    即由北平路往文心路方向）行駛。至同日下午二時許，甲○○駕車行經臺中市○區○○路與該路六七０巷之交岔路口前
    時，本應注意汽車行駛時兩車併行之間隔，並隨時採取必要
    之安全措施，而依當時天候晴、為日間自然光線、路面乾燥
    、道路無缺陷、無障礙物、視距良好等客觀情形，又無不能
    注意之特別情事，竟疏於注意而貿然偏左行駛，致與行駛在
    其左側、由丙○○所騎乘並附載乙○○之車牌號碼ＨＨ三－
    一九七號重機車發生擦撞，致丙○○受有右手、右膝擦挫傷
    之傷害，乙○○則受有右膝挫傷併瘀血之傷害（其所涉過失
    傷害部分，業據丙○○、乙○○於偵查中撤回告訴，並經檢
    察官為不起訴處分確定）。甲○○見自己駕車肇事致人受傷
    ，竟基於肇事逃逸之犯意，既未下車查看丙○○、乙○○之
    傷勢，亦未通知救護車前來救援傷者，隨即駕車逃離現場。
    嗣經員警依據丙○○所記下之肇事車輛車號循線追查，發現
    該車登記之車主為甲○○之弟古國助，甲○○則教唆古國助
    之女友謝瓊芬出面頂替（甲○○、謝瓊芬涉犯頂替罪部分，
    由檢察官另行簽分偵辦），迨九十七年五月八日檢察官偵訊
    時，丙○○、乙○○當庭表示肇事車輛駕駛應為男性，嗣經
    檢察官調查後始悉甲○○前揭涉案情節。
二、案經臺中市警察局第二分局報請臺灣臺中地方法院檢察署檢
    察官偵查起訴。
    理  由
一、證據能力之論述：
  (一)按被告以外之人於審判外之陳述，雖不符前四條之規定，而
    經當事人於審判程序同意作為證據，法院審酌該言詞陳述或
    書面陳述作成時之情況，認為適當者，亦得為證據。當事人
    、代理人或辯護人於法院調查證據時，知有第一百五十九條
    第一項不得為證據之情形，而未於言詞辯論終結前聲明異議
    者，視為有前項之同意。刑事訴訟法第159-5條定有明文。
    本件告訴人丙○○、乙○○於警詢之陳述及偵查中證述，經
    本院提示，被告其其辯護人未於未於言詞辯論終結前聲明異
    議者，視為有前項之同意，依法均有證據能力。
  (二)次按除顯有不可信之情況外，公務員職務上製作之紀錄文書
    、證明文書、從事業務之人於業務上或通常業務過程所須製
    作之紀錄文書、證明文書亦得為證據，刑事訴訟法第159-4
    條定有明文。本件道路交通事故調查報告表及現場圖一份、
    現場及監視器翻拍照片共二十張、全民醫院診斷證明書二份
    或為公務員職務上製作之紀錄文書、證明文書或為從事業務
    之人於業務上或通常業務過程所須製作之證明文書，被告對
    上開文書亦無意見，自有證據能力。
二、訊之上訴人即被告（下簡稱被告）甲○○對於有於上揭時地
    因駕駛車牌號碼ＦＧ－五二四一號自用小貨車與丙○○所騎
    乘並附載乙○○之車牌號碼ＨＨ三－一九七號重機車發生擦
    撞，致丙○○受有右手、右膝擦挫傷之傷害，乙○○則受有
    右膝挫傷併瘀血之傷害等情供承不諱，惟否認有肇事逃逸犯
    行，辯稱丙○○、乙○○所受之傷均甚輕微，非屬易見之傷
    ，且機車亦未倒地，伊本想停車查看，但見丙○○面露兇光
    ，因害怕才駕車離去，丙○○尚且駕車追伊，當時並不知丙○○、乙○○受傷云云。惟查上開犯罪事實，業據被告甲○○於偵查及原審審理時自白不諱，核與證人丙○○、乙○○
    於警詢及偵查中證述被告肇事後駕車逃逸經過相符，復有道
    路交通事故調查報告表及現場圖一份、現場及監視器翻拍照
    片共二十張、全民醫院診斷證明書二份附卷可稽，足徵被告
    前揭自白應屬實情。況本件被害人所騎乘之機車係遭被告駕
    駛之自用小客車擦撞，被告當時亦知悉其事，衡情理應知悉
    被害人有受傷之可能，自應下車查看及詢問被害人之情況，
    乃竟逕自駕車離去，被告應有駕車肇事致被害人受傷而逃逸
    之故意無疑。所辯無非卸責之詞，核不足採，本案事證已臻
    明確，被告犯行洵堪認定。
三、核被告甲○○於駕車肇事致人成傷後，竟未予救援傷者即駕
    車逃逸，核其所為，係犯刑法第一百八十五條之四之駕車肇
    事致人傷害逃逸罪。而被告所犯上開肇事逃逸罪名既經立法
    者置於刑法公共危險罪章之列，顯見其偏重於社會公共安全
    法益之保護，而與重在保護個人生命、身體安全之遺棄罪迥
    然有別（最高法院九十三年度台上字第六五一三號刑事判決
    同此見解），自不能以受傷或死亡人數之多寡計算罪數。是
    以被告縱令駕車肇事導致丙○○、乙○○二人分別成傷，且
    未經救援即擅自逃逸，其所侵害者仍屬單一社會法益，而無
    依刑法第五十五條論以一行為觸犯數罪名之想像競合犯裁判
    上一罪關係可言，附此敘明。查被告前因肇事逃逸公共危險
    案件，經台灣台中地方法院以九十五年度豐交簡字第二八三
    號判決判處有期徒刑六月，如易科罰金以銀元三百元即新臺
    幣九百元折算一日確定，於九十五年十月三十一日易科罰金
    執行完畢，有臺灣高等法院被告前案紀錄表及刑案資料查註
    紀錄表在卷可按。其受有期徒刑之執行完畢，五年內故意再
    犯本件法定本刑有期徒刑以上之罪，為累犯，應依法加重其
    刑。原審審酌被告於肇事後隨即駕車逃離現場，置他人受傷
    情形於不顧，對於社會公共安全所生之負面影響非微，犯罪
    所生危害不容輕忽；且被告先前曾因肇事逃逸公共危險案件
    經法院判處徒刑並執行完畢，猶未能知所悔改而重蹈覆轍，
    被告主觀惡性已屬重大；另被告於犯罪後尚且教唆謝瓊芬出
    面頂替犯罪，益見其心存僥倖，品行不端，本應予以重懲，
    使其體認國法之森嚴；惟念及被告事後尚能與霑如、乙○○
    二人和解，賠償車禍傷者之損失，及其犯罪手段、動機、目
    的、具有國中畢業學歷之智識程度等一切情狀，量處有期徒
    刑十月，以示懲儆，經核認事用法俱無不合，上訴意旨否認
    犯罪，無足可採，應駁回其上訴。
據上論結，應依刑事訴訟法第三百六十八條，判決如主文。
本案經檢察官丁○○到庭執行職務。
中    華    民    國    98    年    2     月    5    日
            刑事第四庭    審判長法  官  洪  耀  宗
                                法  官  許  文  碩
                                法  官  蔡 王 金 全
上列正本證明與原本無異。
如不服本判決應於收受送達後十日內向本院提出上訴書狀，其未
敘述上訴理由者，並得於提起上訴後十日內向本院補提理由書 (
均須按他造當事人之人數附繕本)「切勿逕送上級法院」。
                                書記官  金  珍  華
中    華    民    國    98    年    2     月    6    日


司法院資訊處製作；財團法人民間司法改革基金會備份。
